最高法院刑事判決                              八十七年度台上字第三六九九號
    上訴人  陳聖仲
    被  告  乙○○
            甲○○
右上訴人因自訴被告等公務員廢弛職務案件，不服台灣高等法院臺中分院中華民國八
十七年八月十八日第二審判決（八十七年度上易字第二四一一號，自訴案號：台灣南
投地方法院八十七年度自字第三四號），提起上訴，本院判決如左：
    主  文
上訴駁回。
    理  由
按刑事訴訟法第三百七十七條規定，上訴於第三審法院，非以判決違背法令為理由，
不得為之。是提起第三審上訴，應以原判決違背法令為理由，係屬法定要件。如果上
訴理由狀並未依據卷內訴訟資料，具體指摘原判決不適用何種法則或如何適用不當，
或所指摘原判決違法情事，顯與法律規定得為第三審上訴理由之違法情形，不相適合
時，均應認其上訴為違背法律上之程式，予以駁回。本件原判決已說明同一案件經檢
察官終結偵查者，不得再行自訴；不得提起自訴而提起者，應諭知不受理之判決；而
所謂同一案件，係指所訴彼此兩案為同一被告，其被訴之犯罪事實亦屬同一者而言，
而其彼此兩案所訴被告同一，被訴之犯罪事實亦無異，不因前後所主張之罪名有異即
可謂非同一案件，前案如經檢察官偵查終結，後案自不得再行自訴之依據。並敘明第
二審法院對於原審諭知不受理之判決上訴時，第二審法院認其為無理由而駁回上訴，
得不經言詞辯論為之，亦為刑事訴訟法第三百七十二條所規定。經查上訴人陳聖仲於
八十七年三月二十七日自訴意旨所指被告等之犯罪事實，與其前向臺灣南投地方法院
檢察署檢察官告訴被告等涉犯詐欺、背信等罪之犯罪事實無異，而該前案業經檢察官
於八十七年二月一日偵查終結，為不起訴處分在案，有該署八十六年度偵字第五三七
八號不起訴處分書可參。上訴人於檢察官偵查終結後復就同一犯罪事實提起本件自訴
，雖其於第一審法院調查時陳稱被告等之上開行為，除涉犯詐欺、背信外，尚涉犯公
務員廢弛職務之罪嫌云云，然稽諸前開說明，上訴人自訴被告等之犯罪事實，既與其
所告訴被告等而經檢察官偵查終結之犯罪事實無異，雖前後主張之罪名有異，仍屬同
一案件，自不得在檢察官偵查終結之後復就同一案件再行提起自訴，因認其自訴顯非
合法，第一審法院不經言詞辯論，逕為諭知不受理之判決，尚無不合，乃駁回上訴人
在第二審之上訴，並不經言詞辯論為之。上訴理由狀並未依據卷內訴訟資料，具體指
摘原判決不適用何種法則或如何適用不當，任憑己見漫指原判決違背法令云云，其上
訴為違背法律上之程式，應予駁回。
據上論結，應依刑事訴訟法第三百九十五條前段，判決如主文。
中      華      民      國    八十七    年      十      月     三十     日
                              最高法院刑事第一庭
                                  審判長法官  黃  雅  卿
                                        法官  楊  文  翰
                                        法官  陳  正  庸
                                        法官  陳  世  雄
                                        法官  林  錦  芳
      右正本證明與原本無異
                                              書  記  官
中      華      民      國    八十七    年     十一     月      四      日
